臺灣高等法院臺中分院刑事附帶民事訴訟判決
111年度附民字第250號

原      告  李玲珠
被      告  蕭淑珍

上列被告因本院111年度金上訴字第1828、1835、1836、1837號
加重詐欺等案件，經原告提起附帶民事訴訟，請求損害賠償事件
，本院於民國111 年11 月15日言詞辯論終結，並判決如下：
    主  文
被告應給付原告新臺幣貳拾萬元，及自民國一一一年九月十四日
起至清償日止，按週年利率百分之五計算之利息。
原告假執行之聲請駁回。
    事實及理由
一、原告主張：被告可預見金融機構帳戶為個人信用及財產之重
    要表徵，如將銀行帳戶提供不詳之人使用，極有可能遭他人
    利用作為詐欺犯罪轉帳匯款之工具，且在該帳戶內之款項極
    有可能係詐欺所得的情況下，再代他人自帳戶領取不詳來源
    款項，形同為詐欺集團成員取得被害人所交付之款項，又提
    供帳戶予不詳人士，則可能遭利用該帳戶作為犯洗錢防制法
    第3條各款犯罪後，作為掩飾或隱匿特定犯罪所得來源、使
    真正犯罪者逃避刑事追訴、掩飾或隱匿特定犯罪所得之本質
    、來源、去向、所在之用，竟與劉建顯、高明召、自稱「阿
    賢」之人及其他詐欺集團成員共同意圖為自己不法所有，基
    於縱使他人將其提供之帳戶作為詐欺取財之犯罪工具，且該
    帳戶內所匯入之款項縱使為詐欺款項亦加以領取之不違反其
    本意的不確定詐欺故意及隱匿或掩飾特定詐欺取財犯罪所得
    之洗錢犯意聯絡，負責提供人頭帳戶及兼任提款車手，於民
    國109年10月間之某日，透過劉建顯之引介，將其開戶使用
    之臺中商業銀行帳號000000000000號帳戶（下稱系爭帳戶）
    提供予高明召，而容任他人作為詐欺取財之犯罪工具。嗣該
    詐欺集團取得系爭帳戶後，所屬成員即於109年8月間起，向
    原告佯稱投注「澳門威尼斯人」線上博弈遊戲以獲利，致原
    告陷於錯誤，而依指示於109年10月26日11時51分許，匯款
    新臺幣（下同）20萬元至系爭帳戶內，再由詐欺集團內其他
    不詳成員以網路銀行轉帳方式轉出；另被告於109年10月26
    日11時48分許、10月27日14時55分許，由劉建顯駕車搭載前
    往臺中市某處之臺中商業銀行，分別自系爭帳戶提領70萬元
    、50萬元後，將前開款項交付予劉建顯，劉建顯則分別於上
    開時間交付6,000元、6,000元，合計12,000元之報酬予被告
    。嗣因原告察覺有異而報警處理，始悉上情。爰依侵權行為
    法律關係，請求被告賠償原告財產損害等語。並聲明：被告
    應給付原告20萬元及自起訴狀繕本送達被告翌日起至清償日
    止，按年息5%計算之利息。原告願供擔保請准宣告假執行。
二、被告則辯稱：我不認識原告，原告匯款至我帳戶內，是因我
    遭劉建顯詐騙，我也是被害人等語。並聲明：原告之訴駁回
    。
三、得心證之理由：
　㈠按附帶民事訴訟之判決，應以刑事訴訟判決所認定之事實為
    據，刑事訴訟法第500 條前段定有明文。原告主張之上開事
    實，業據提出「澳門威尼斯人」線上博弈網頁及其與「Jack
    」對話訊息、新光銀行國內匯款申請書影本為證，核與其主
    張相符。又被告因上開加重詐欺取財及一般洗錢犯行，經臺
    灣彰化地方法院以110年度訴字第745號、111年度訴字第445
    、452號、111年度金訴字第94號刑事判決有期徒刑1年2月，
    被告不服提起上訴，亦經本院以111年度金上訴字第1828、1
    835、1836、1837號刑事判決駁回上訴在案，有各該刑事判
    決可稽，復經本院調取前揭刑事卷宗查核無誤。自堪信原告
    之主張為真實。
　㈡按因故意或過失，不法侵害他人之權利者，負損害賠償責任
    ，民法第184條第1項前段定有明文。而數人共同不法侵害他
    人之權利者，對於被害人所受損害之所以應負連帶賠償，係
    因數人之行為共同構成違法行為之原因或條件，因而發生同
    一損害，具有行為關連共同性之故，是以，加害人於共同侵
    害權利之目的範圍內，各自分擔實行行為之一部，而互相利
    用他人之行為，以達其目的，仍不失為共同侵權行為人，而
    應對於全部所發生之結果，連帶負損害賠償責任。本件被告
    加入詐欺集團提供人頭帳戶並兼任提款車手，縱未全程參與
    詐騙原告之過程，且非親自提領原告所匯之款項，而係由詐
    欺集團內其他不詳成員以網路銀行轉帳方式轉出，然其與詐
    欺集團其餘成員彼此利用他人之行為，以達其目的，為共同
    侵權行為人，被告自應與其他詐欺集團成員，就原告所受損
    害20萬元，負連帶賠償責任。從而，原告請求被告賠償20萬
    元，洵屬有據。
　㈢末按給付無確定期限者，債務人於債權人得請求給時，經其
    催告而未為給付，自受催告時起，負遲延責任。其經債權人
    起訴而送達訴狀，或依督促程式送達支付命令，或為其他相
    類之行為者，與催告有同一之效力，民法第229條第2項定有
    明文。而遲延之債務，以支付金錢為標的者，債權人得請求
    依法定利率計算之遲延利息；應負利息之債務，其利率未經
    約定，亦無法律可據者，週年利率為百分之五，亦為民法第
    233條第1項、第203條所明定。原告請求被告賠償其損害，
    係以支付金錢為標的，而侵權行為之損害賠償請求權於行為
    時即已發生，但其給付無確定期限，依上開規定，自應以被
    告收受本件刑事附帶民事訴訟起訴狀繕本翌日起負遲延責任
    ，則原告請求被告應給付自起訴狀繕本送達翌日即111年9月
    14日起，至清償日止，按年息5%計算之法定遲延利息，洵為
    正當，應予准許。
四、綜上所述，原告依民法第184條第1項前段規定，請求被告給
    付20萬元，及自刑事附帶民事訴訟起訴狀繕本送達被告翌日
    即111年9月14日起至清償日止按年息5%計算之利息，為有理
    由，應予准許。又本判決所命被告給付之金額未逾150 萬元
    ，不得上訴第三審，於本院判決即後即告確定，核無宣告假
    執行之必要，原告請求宣告假執行之聲請，應予駁回。
五、本件為刑事附帶民事訴訟，依法無庸繳納裁判費，且訴訟程
    序中，兩造並無其他訴訟費用之支出，爰不另為訴訟費用負
    擔之諭知，附此敘明。　　
六、本件事證已臻明確，兩造其餘攻擊防禦方法及所用之證據，
    經本院斟酌後，認均不足影響判決之結果，爰不逐一論列，
    附此敘明。
七、據上論結，本件原告之訴為有理由，爰判決如主文。　　　
中　　華　　民　　國　　111 　年　　11　　月　　29　　日
            刑事第五庭    審判長法　官  張  智  雄
    　　　　　　　　　　　　　　法　官  陳  鈴  香
  　　　　　　　　　　　　　　　法　官  游  秀  雯
以上正本證明與原本無異。     
不得上訴。
                                書記官  賴  玉  芬
　　　　　　　　　　　　　　　　
中　　華　　民　　國　　111 　年　　11　　月　　29　　日